【裁判字號】    98,審訴,499
【裁判日期】    980403
【裁判案由】    偽造文書等
【裁判全文】
臺灣桃園地方法院刑事判決             98年度審訴字第499號
公  訴  人  臺灣桃園地方法院檢察署檢察官
被      告  甲○○
上列被告因偽造文書等案件，經檢察官提起公訴（97年度偵緝字
第959 號），被告於本院準備程序進行中，就被訴事實為有罪之
陳述，經本院告知簡式審判程序意旨，並聽取公訴人及被告之意
見後，本院合議庭裁定改依簡式審判程序審理，茲判決如下：
    主      文
甲○○竊盜，處有期徒刑肆月；又連續行使偽造私文書，足以生
損害於他人，處有期徒刑壹年貳月，當票上偽造「丙○○」署押
、指印各壹枚、汽車借出使用保管切結書上偽造「丙○○」署押
壹枚均沒收；應執行有期徒刑壹年肆月，當票上偽造「丙○○」
署押、指印各壹枚、汽車借出使用保管切結書上偽造「丙○○」
署押壹枚均沒收。緩刑年。
    事實及理由
一、緣甲○○為丙○○前妻乙○○之胞兄（丙○○與乙○○於民
    國93年1 月12日結婚），於92年9 月間某日，藉寄住在丙○○與乙○○同居處位於桃園縣桃園市○○路918 號5 樓之2
    之機會，取得該處鑰匙及門禁卡後，竟意圖為自己不法所有
    ，於92年9 月間某日，乘丙○○與乙○○出國之際，至上開
    處所，竊取丙○○所有未開卡之玉山商業銀行（下稱玉山銀
    行）信用卡1 張、手提電腦1 台、汽車駕照1 張、車牌號碼
    7U-1602 號自用小客車1 輛、上開汽車行車執照1 張及丙○○之中華民國國民身分證（下稱身分證）1 張；乙○○所有
    勞力士手錶1 支、卡迪爾手錶1 支、行動電話5 支及汽車駕
    照1 張（竊取乙○○物品部分未據告訴）。又甲○○基於行
    使變造特種文書、意圖為自己不法所有之犯意及行使偽造私
    文書之概括犯意，先於某不詳時地，將其相片換貼於上開竊
    得之丙○○所有之身分證（未扣案）而變造之，俟於92年9
    月27日，復持上開變造身分證之影本，以丙○○名義，將上
    開自用小客車典當予址設桃園縣桃園市○○路○ 段86號之「
    一銀當舖」負責人，並在一銀當舖之當票上偽造「丙○○」
    署押、指印各1 枚及在汽車借出使用保管切結書上偽造「丙○○」署押1 枚，復於某不詳時地，以電話向玉山銀行人員
    開通上開所竊得信用卡後，於同年月22日佯裝其為持卡人，
    持該上開信用卡至址設桃園縣桃園市之「晃慶商行」刷卡消
    費，並在簽帳單上偽造丙○○署押，致該商行人員陷於錯誤
    ，將價值新臺幣1 萬5 千元之商品交付甲○○，均足生損害
    於丙○○、玉山銀行及一銀當舖負責人對典當人管理之正確
    性，嗣經丙○○發現後報警處理始循線查獲。
二、證據名稱：
    (一)被告甲○○於檢察事務官詢問及本院審理中之自白。
    (二)證人即被害人丙○○於警詢及檢察官訊問之證述、證人
        即被害人乙○○於警詢、檢察事務官詢問及本院準備程
        序之證述、證人陳銘君於警詢之證述。
    (三)玉山銀行信用卡事業處97年12月22日玉山卡（風）字第
        0971215021號函及函覆信用卡之消費明細、當票3 張、
        變造丙○○身分證影本1 份、汽車借出使用保管切結書
        1 紙、臺灣桃園地方法院檢察署公務電話紀錄單1 紙及
        內政部警政署刑事警察局93年2 月9 日刑紋字第093001
        4621號鑑驗書1 份。
    (四)臺灣高等法院被告前案紀錄表1 份。
三、論罪科刑部分：
  (一)被告行為後，戶籍法業於97年5 月28日修正公布，並於同
    年月30日生效施行，該法於第75條第1 項、第2 項新增規定
    ：意圖供冒用身分使用，而偽造、變造國民身分證，足以生
    損害於公眾或他人者，處5 年以下有期徒刑、拘役或科或併
    科新臺幣50萬元以下罰金。行使前項偽造、變造之國民身分
    證者，亦同。惟被告行為時該法尚未施行，故其行使變造特
    種文書之犯行，應依刑法第216 條、第212 條之規定論處，
    法定刑為處1 年以下有期徒刑、拘役或3 百元以下罰金之刑
    ，比較修正後戶籍法及上揭刑法相關之規定，應以刑法第21
    6 條、第212 條之行使變造特種文書罪較有利於被告，是被
    告 此部分應適用刑法第216 條、第212 條之規定論處。
  (二)查被告行為後，刑法部分條文業於94年1 月7 日修正，94
    年2 月2 日公布，於95年7 月1日 施行，現行刑法第2 條第
    1 項規定：「行為後法律有變更者，適用行為時之法律。但
    行為後之法律有利於行為人者，適用最有利於行為人之法律
    。」，上開規定乃與刑法第1條 罪刑法定主義契合，而貫徹
    法律禁止溯及既往原則，係規範行為後法律變更所生新舊法
    律比較適用之準據法，是刑法第2 條本身雖經修正，但刑法
    第2 條既屬適用法律之準據法，本身尚無比較新舊法之問題
    ，應一律適用裁判時之現行刑法第2 條規定以決定適用之刑
    罰法律，先予辨明。又本次刑法修正之比較新舊法，應就罪
    刑有關之共犯、未遂犯、想像競合犯、牽連犯、連續犯、結
    合犯、以及累犯加重、自首減輕暨其他法定加減原因（如身
    分加減）與加減例等一切情形，綜其全部罪刑之結果而為比
    較，最高法院95年5 月23日95年度第8 次刑庭會議決議可資
    參照。經查：
  1.刑法第216 條、第212 條行使變造特種文書罪，法定刑為1
    年以下有期徒刑、拘役或3 百元以下罰金，同法第320 條第
    1 項竊盜罪，法定刑為5 年以下有期徒刑、拘役或5 百元以
    下罰金，同法第339 條第1 項詐欺取財罪之法定刑為5 年以
    下有期徒刑、拘役或科或併科1 千元以下罰金，均有罰金刑
    之規定。而刑法第33條第5 款修正為：「主刑之種類如下：
    五、罰金：新臺幣1 千元以上，以百元計算之」；與被告行
    為時之刑罰法律相比較，新法將上開3 罪所得科處之罰金最
    低額均提高為新臺幣1 千元，因此，比較上述修正前、後之
    刑罰法律，自以被告行為時之刑法第33條第5 款規定較有利
    於被告。
  2.關於牽連犯及連續犯：修正施行前刑法第55條後段牽連犯、
    第56條連續犯之規定業經修正公布刪除，則被告之犯行，因
    行為後新法已刪除牽連犯、連續犯之規定，此刪除雖非犯罪
    構成要件之變更，但顯已影響行為人刑罰之法律效果，自屬
    法律有變更。修正前刑法第55條牽連犯，第56條連續犯規定
    ，前者加重其刑至二分之一，後者從一重罪處斷；而上開規
    定於修正刪除後，刑法就行為罪數，除接續犯、想像競合犯
    、結合犯等實質上或裁判上一罪，以一罪論處原則上採取一
    罪一罰及數罪併罰，故修正前之處罰結果，顯較修正刑法規
    定一罪一罰或數罪併罰對被告有利。
  3.關於數罪併罰：修正前刑法第51條規定：「數罪併罰，分別
    宣告其罪之刑，依左列各款定其應執行者：」其中第5 款規
    定：「宣告多數有期徒刑者，於各刑中之最長期以上，各刑
    合併之刑期以下，定其刑期。但不得逾20年。」修正後刑法
    第51條第5 款規定：「宣告多數有期徒刑者，於各刑中之最
    長期以上，各刑合併之刑期以下，定其刑期。但不得逾30年
    。」比較結果，修正後刑法亦未較有利於行為人。
  4.綜合上述各條文修正前、後之比較，自應適用被告行為時之
    法律，即修正前刑法之相關規定，對被告較為有利。
  (三)核被告所為，係犯刑法第216條、第210條行使偽造私文書
    罪、同法第216 條、第212 條行使變造特種文書罪、同法第
    320 條第1 項竊盜罪、第339 條第1 項詐欺取財罪。被告於
    當票及汽車借出使用保管切結書上偽造「丙○○」署押及指
    印之行為，均係偽造私文書之階段行為，又被告偽造私文書
    、變造特種文書，復為行使偽造私文書、行使變造特種文書
    之高度行為所吸收，均不另論罪。被告先後數次行使偽造私
    文書犯行，時間緊接，所犯係構成要件相同之罪名，顯係基
    於概括犯意反覆為之，為連續犯，應依修正前刑法第56條規
    定以一罪論。被告所犯行使變造特種文書、行使偽造私文書
    、詐欺取財各罪間，有方法目的、原因結果之牽連犯裁判上
    一罪關係，應依修正前刑法第55條規定從一重論以行使偽造
    私文書罪。被告所犯竊盜罪、行使偽造私文書罪，犯意各別
    ，行為互殊，應予分論併罰。爰審酌被告坦承犯行，非無悔
    意，犯後態度良好，且已得被害人原諒，兼衡其品行、智識
    程度、犯罪所生危害、所得利益等一切情狀，量處如主文所
    示之刑，並定其應執行刑。又中華民國九十六年罪犯減刑條
    例係於96年7 月16日生效施行，被告前開犯行，雖係於96年
    4 月24日前所犯，惟因被告係於93年12月8 日減刑條例施行
    前經通緝，而於97年7 月10日始經緝獲到案，被告未於96年
    12月31日以前自動歸案接受偵查、審判，依據該減刑條例第
    5 條之規定，不得減刑，併此敘明。
  (四)至被告於當票上偽造「丙○○」署押、指印各1 枚、汽車
    借出使用保管切結書上偽造「丙○○」署押1 枚，均應依刑
    法第219 條規定宣告沒收。
  (五)末按，被告行為後，刑法第74條緩刑規定亦於94年1 月7
    日修正，94年2 月2 日公布，95年7 月1 日起施行，而依最
    高法院95年第8 次刑事庭會議決議：「犯罪在新法施行前，
    新法施行後，緩刑之宣告，應適用新法第74條之規定。」，
    經查被告未曾受有期徒刑以上刑之宣告，有臺灣高等法院被
    告前案紀錄表1 份在卷可憑，茲念其因一時失慮，致罹刑章
    ，經此偵審程序及科刑之教訓後，應知所警惕，本院綜核各
    情，認為所宣告之刑以暫不執行為適當，併諭知如主文所示
    之緩刑期間，以啟自新。
據上論斷，應依刑事訴訟法第273 條之1 第1 項、第299 條第1
項前段、第310 條之2 、第454 條第1 項，刑法第2 條第1 項、
第320 條第1 項、第216 條、第210 條、第212 條、第339 條第
1 項、第219 條、第74條第1 項第1 款，修正前刑法第56條、第
55條、第51條第5 款，刑法施行法第1 條之1 第1 項、第2 項前
段，判決如主文。
本案經檢察官丁俊成到庭執行職務。
中    華    民    國    98    年    4     月    3     日
                  刑事庭    法  官    林靜梅
以上正本證明與原本無異。
如不服本判決，應於判決送達後10日內向本院提出上訴狀（應附
繕本），其未敘述上訴理由者，應於上訴期間屆滿後20日內補提
理由書狀於本院，上訴於臺灣高等法院。
                            書記官    施春祝
中    華    民    國    98    年    4     月    3     日
附錄論罪科刑法條：
中華民國刑法第216 條
行使第210 條至第215 條之文書者，依偽造、變造文書或登載不
實事項或使登載不實事項之規定處斷。
中華民國刑法第210 條：
偽造、變造私文書，足以生損害於公眾或他人者，處五年以下有
期徒刑。
中華民國刑法第212 條
偽造、變造護照、旅券、免許證、特許證及關於品行、能力服務
或其他相類之證書、介紹書，足以生損害於公眾或他人者，處1
年以下有期徒刑、拘役或3 百元以下罰金。
中華民國刑法第320 條：
意圖為自己或第三人不法之所有，而竊取他人之動產者，為竊盜
罪，處五年以下有期徒刑、拘役或五百元以下罰金。
意圖為自己或第三人不法之利益，而竊佔他人之不動產者，依前
項之規定處斷。
前二項之未遂犯罰之。
中華民國刑法第339 條：
意圖為自己或第三人不法之所有，以詐術使人將本人或第三人之
物交付者，處五年以下有期徒刑、拘役或科或併科一千元以下罰
金。
以前項方法得財產上不法之利益或使第三人得之者，亦同。
前二項之未遂犯罰之。


司法院資訊處製作；財團法人民間司法改革基金會備份。
